【裁判字號】    97,訴,689
【裁判日期】    971008
【裁判案由】    清償借款
【裁判全文】
臺灣彰化地方法院民事判決  97年度訴字第689號
原      告  甲○○
被      告  丙○○
訴訟代理人  乙○○
上列當事人間請求清償借款事件，本院於民國97年9月24日言詞
辯論終結，茲判決如下：
    主      文
被告應給付原告新台幣陸萬元，及自民國九十七年七月十二日起
至清償日止，按年息百分之五計算之利息。
被告應給付原告如附表三所示之利息。
原告其餘之訴駁回。
本判決原告勝訴部分，得假執行。
訴訟費用新台幣陸佰伍拾壹元由被告負擔，其餘新台幣壹萬零捌
佰肆拾元由原告負擔。
    事實及理由
一、原告主張：
  (一)被告於民國95年1月6日向原告借用新台幣（下同）100萬元
    （以下簡稱系爭借款），雙方簽立同意書，約定被告應於95
    年7月6日前將坐落彰化縣鹿港鎮○○段3552地號、面積約54
    坪土地（以下簡稱系爭土地），以每坪4萬元出賣予原告；
    如逾期未出賣者，除應給付按年息百分之18計算之利息及返
    還系爭借款外，尚應給付違約金6萬元（每萬元每日20元共
    30日），。
  (二)被告嗣後雖簽發金額100萬元之本票（票據號碼00000000號
    、發票日96年7月6日、到期日96年9月7日，以下簡稱系爭本
    票）予原告，以換回先前所交付金額各50萬元之支票，但屆
    期仍未履行出賣系爭土地之約定，甚至將系爭土地出賣予第
    三人，亦未返還借款。
  (三)原告對於被告已取得本票裁定之執行名義，與系爭借款確屬
    同一債權。
 (四)爰依消費借貸契約之法律關係，請求被告應給付原告106萬元
    ，及如附表一所示之利息等語。
二、被告辯稱：
  (一)被告曾向原告借用系爭借款，迄今仍未清償。但經兩造於96
    年7月間協商，原告同意放棄上開同意書內容之約定，再由
    被告簽發系爭本票予原告，原告事後自不得再依同意書對被
    告請求給付。
  (二)系爭本票債權與系爭借款債權為同一債權，原告既已聲請本
    票裁定，自不得再對被告請求給付借款。
  (三)兩造於換票時未約定原告不再請求同意書所載利息及違約金
    。
  (四)從而，原告請求並無理由，故請求駁回原告之訴等語。
三、兩造不爭執事項：
  (一)被告於95年1月6日向原告借用系爭借款，兩造並簽立同意書
    ，由被告簽發票據號碼各為AA0000000號、AA0000000號，金
    額各50萬元之支票共2張（以下簡稱系爭支票）予原告，供
    作借款之擔保；兩造約定被告未於95年7月6日前未出賣系爭
    土地予原告時，應於3日內如數清償，並應給付按月息每萬
    元150元（即年息百分之18）計算之利息，及按每萬元每日
    20元共30日計算（合計6萬元）之違約金。
  (二)被告迄今未依約出賣系爭土地予原告。
  (三)系爭本票業經原告聲請裁定強制執行，嗣經本院簡易庭以97
    年度司票字第676號本票裁定准許強制執行確定，其准許強
    制執行之本金及利息金額詳如附表二所示，但不包括違約金
    6 萬元。
  (四)系爭本票債權與系爭借款債權屬同一債權，迄今尚未清償。
  (五)被告於96年7月間以系爭本票向原告換回系爭支票。
四、兩造爭執事項：
  (一)被告以系爭本票向原告換回系爭支票時，原告有無拋棄該同
    意書所載權利？
  (二)原告聲請本票裁定強制執行後，是否仍得請求給付系爭借款
    及其他利息暨違約金？可請求者，其金額明細？
五、原告主張其依前開同意書約定，尚得請求被告給付利息及違
    約金，並提出同意書影本為證，被告雖辯稱被告以系爭本票
    換回系爭支票後，已拋棄上開同意書所載權利等語。經查：
    被告既未於約定期限即95年7月6日前出賣系爭土地予原告，
    加上被告並不否認兩造於換票時未約定原告不得請求利息及
    違約金乙節。基此，原告主張依前開同意書約定，仍得請求
    被告給付利息及違約金，即非無據，堪予採認。
六、按「當事人得約定債務人於債務不履行時，應支付違約金。
    違約金，除當事人另有訂定外，視為因不履行而生損害之賠
    償總額。其約定如債務人不於適當時期或不依適當方法履行
    債務時，即須支付違約金者，債權人除得請求履行債務外，
    違約金視為因不於適當時期或不依適當方法履行債務所生損
    害之賠償總額。」、「應付利息之債務，其利率未經約定，
    亦無法律可據者，週年利率為百分之5。」，民法第250條、
    第203條各定有明文。查系爭本票裁定准許強制執行之金額
    ，既不包括6萬元違約金，則原告本於前開同意書約定即消
    費借貸契約，請求被告給付6萬元違約金，及自支付命令送
    達被告之翌日即97年7月12日起至清償日止，按年息百分之5
    計算之利息，核與前開規定，即無不合，洵屬有據。
七、按債權人就同一債權，先依票據法第123條規定，請求法院
    裁定准許對於債務人強制執行後，繼之起訴請求債務人如數
    給付，固不發生一事不再理問題；但起訴請求給付，其目的
    仍為取得執行名義，則債權人已取得本票確定裁定，即強制
    執行法第4條第1項第6款之執行名義，其另行起訴請求債務
    人給付，即屬欠缺權利保護之必要。查依前開同意書約定，
    兩造約定出賣系爭土地之期限為95年7月6日前，如未履行者
    ，必須於3日內清償系爭借款，亦即95年7月9日前清償，被
    告自95年7月10日起始應負給付遲延責任。基此，原告依上
    開同意書約定即消費借貸契約，除系爭本票裁定准許強制執
    行之金額，欠缺權利保護要件，依法不得再起訴請求外，其
    餘如附表三所示利息，被告仍應付給付責任。
八、綜上所述，原告本於消費借貸契約之法律關係，請求判決如
    主文第一、二項所示，為有理由，應予准許。逾此範圍之請
    求，為無理由，應予駁回。
九、本判決原告勝訴部份，合於民事訴訟法第389條第1項第5款
    規定，爰依職權宣告假執行。
十、本件事證已臻明確，兩造其餘攻擊防禦方法及舉證，經審酌
    後與判決之結果不生影響，爰不再贅詞論列。
十一、訴訟費用負擔之依據：民事訴訟法第79條。
中    華    民    國    97    年    10   月    8   日
                民事第一庭         法  官  陳正禧
上正本係照原本作成。
如不服本判決，須於收受判決正本送達後20日內，向本院提出上
訴狀。
中    華    民    國    97    年    10   月    8   日
                                   書記官  蕭美鈴
┌──────────────────────────────────┐
│臺灣彰化地方法院97年度訴字第689號清償借款事件附表一                 │
├──┬───────┬──────────┬────────────┤
│編號│金額（新台幣）│利息                │備註                    │
├──┼───────┼──────────┼────────────┤
│１  │100萬元       │自民國95年7月6日起至│------                  │
│    │              │清償日止，按年息百分│                        │
│    │              │之18計算之利息      │                        │
├──┼───────┼──────────┼────────────┤
│２  │6萬元         │自97年7月12日（即支 │此金額為系爭借款之違約金│
│    │              │付命令送達被告之翌日│                        │
│    │              │）起至清償日止，按年│                        │
│    │              │息百分之5計算之利息 │                        │
└──┴───────┴──────────┴────────────┘
┌──────────────────────────────────┐
│臺灣彰化地方法院97年度訴字第689號清償借款事件附表二                 │
├──┬───────┬──────────┬────────────┤
│編號│金額（新台幣）│利息                │備註                    │
├──┼───────┼──────────┼────────────┤
│１  │100萬元       │自96年9月7日起至清償│本院簡易庭97年度司票字第│
│    │              │日止，按年息百分之6 │676號本票裁定准許強制執 │
│    │              │計算之利息          │行之本金及利息          │
└──┴───────┴──────────┴────────────┘
┌──────────────────────────────────┐
│臺灣彰化地方法院97年度訴字第689號清償借款事件附表三                 │
├──┬───────┬──────────┬────────────┤
│編號│金額（新台幣）│利息                │備註                    │
├──┼───────┼──────────┼────────────┤
│１  │100萬元       │自95年7月10日起至96 │系爭本票裁定起息日前之利│
│    │              │年9月6日止，按年息百│息                      │
│    │              │分之18計算之利息    │                        │
├──┼───────┼──────────┼────────────┤
│２  │100萬元       │自96年9月7日起至清償│系爭本票裁定起息日後未請│
│    │              │日止，按年息百分之12│求之利息                │
│    │              │計算之利息          │                        │
└──┴───────┴──────────┴────────────┘


司法院資訊處製作；財團法人民間司法改革基金會備份。
